【裁判字號】    99,交聲,209
【裁判日期】    990831
【裁判案由】    違反道路交通管理處罰條例聲明異議
【裁判全文】
臺灣基隆地方法院交通事件裁定         99年度交聲字第202號
移送機關即
原處分機關  交通部公路總局台北區監理所基隆監理站
異  議  人
即受處分人  甲○○
上列受處分人因違反道路交通管理處罰條例案件，對於交通部公
路總局臺北區監理所基隆監理站99年6 月2 日所為之處分（原處
分案號：基監字第裁42-C00000000號、基監字第裁42-C00000000
號、基監字第裁42-C00000000號），聲明異議，本院裁定如下：
    主  文
異議駁回。
    理  由
一、原處分意旨略以：異議人即受處分人（下稱異議人）甲○○
    所有之車牌號碼CKJ-675 號重型機器腳踏車於民國99年4 月
    14 日19 時7 分許，在臺北縣金山鄉○○路與信義路口處，
    因有「機器腳踏車駕駛人未依規定戴安全帽」、「行經有燈
    光號誌管制之交岔路口紅燈右轉」、「違反處罰條例之行為
    ，拒絕停車接受稽查而逃逸」之違規，遭臺北縣政府警察局
    金山分局值勤員警掣單舉發在案，爰依道路交通管理處罰條
    例第31條第6 項、第53條第2 項、第60條第1 項之規定，各
    處罰鍰新臺幣500 元、600 元、3000元，並依同條例第63條
    第1 項規定，合記違規點數4 點等語。
二、異議意旨略以：異議人所有之上開機車並未借予他人騎乘，
    並無警員舉發之2 位男性共乘之情事。且本件舉發違規時間
    為晚上，視線應為不良，僅憑值勤警員之片刻記憶，可能誤
    判，況亦無具體事證證明異議人有遭舉發之違規事實，為此
    請求撤銷原處分云云。
三、按機器腳踏車駕駛人或附載座人未依規定戴安全帽者，處駕
    駛人新臺幣500 元罰鍰，道路交通管理處罰條例第31條第6
    項定有明文。次按汽車（依道路交通管理處罰條例第3 條第
    8 款規定，包括機器腳踏車即機車）駕駛人，行經有燈光號
    誌管制之交岔路口紅燈右轉者，處新臺幣600 元以上1800元
    以下罰鍰，並記違規點數3 點，同條例第53條第2 項、第63
    條第1 項第3款 分別定有明文；另按汽車駕駛人，駕駛汽車
    有違反道路交通管理處罰條例之行為，經交通勤務警察或依
    法令執行交通稽查任務人員制止時，不聽制止或拒絕停車接
    受稽查而逃逸者，除按各該條規定處罰外，處3000元以上60
    00元以下罰鍰，並記違規點數1 點，同條例第60條第1 項、
    第63條第1 項第1 款亦有明定。再上開「機器腳踏車駕駛人
    未依規定戴安全帽」、「行經有燈光號誌管制之交岔路口紅
    燈右轉」、「違反處罰條例之行為，拒絕停車接受稽查而逃
    逸」之行為，若當場不能或不宜攔截製單舉發者，得逕行舉
    發，同條例第7 條之2 第1 項第1 款、第4 款及第2 項第11
    款亦有規定。
四、經查：
  (一)異議人所有上揭機車於前揭時地，經人騎乘行經有燈光號誌
    管制之交岔路口違規闖紅燈右轉，並有未戴安全帽之行為，
    經交通勤務警察制止時，拒絕停車接受稽查而逕行逃逸之過
    程，業據證人即本件舉發警員劉俊志於本院調查中到庭結證
    稱：伊當時於金山鄉○○路130 號前執行定點交通稽查勤務
    ，距離本件舉發之違規地點約53.8公尺處，見車牌號碼CKJ-
    675 號機車從信義路紅燈違規右轉中山路往基隆方向行駛，
    斯時該路口之紅燈已亮起20秒以上，且該機車右轉中山路後
    靠近雙黃線行駛，未行駛於機車右線道。伊發現後隨即吹鳴
    警笛及持指揮棒作勢攔停，該違規車輛之駕駛人遂跨越雙黃
    線逆向行駛。伊當時幾乎站在雙黃線上，距離違規機車約3
    至5 公尺，雖取締當時為夜間，但該違規地點路燈明亮，且
    車牌沒有很髒，可以清楚辨識，所以伊確定所見違規車輛之
    車號正確無誤，後來伊事後有調閱車籍資料比對，結果與伊
    當時所見之違規車輛CC數及顏色相符等語（見本院99年7 月
    14日訊問筆錄第2 至5 頁）。從而，觀之證人劉俊志取締當
    時所站立之位置與系爭機車駕駛人之行車方向對照以觀，該
    車駕駛人既係朝警員劉俊志之方向迎面騎乘而來，旋距警員
    3 至5 公尺前騎車逃逸離去，且在該處有照明，視線正常等
    情況下，警員劉俊志應可看清駕駛人之車牌號碼無訛，況警
    員劉俊志於記下車號後，調閱所見之違規車輛CC數及顏色，
    核與其現場所見相符，益徵警員劉俊志於取締當時所見，應
    無受天候、視線之影響，洵堪採認。
  (二)異議人雖另以：原處分機關未提出任何科學儀器採證之證據
    資料以證明異議人有前揭違規行為置辯，惟本件舉發警員發
    現異議人之前開車輛違規紅燈右轉時，已當場以指揮棒攔停
    駕駛人，惟該車之駕駛人仍拒絕停車接受稽查而逕行逃逸之
    情，業經證人劉俊志為上開證述明確，按交通警察製單舉發
    違反交通違規事實，本質上為行政處分，係公務員基於職務
    上之公權力，依法就特定之具體事件所為之具公法上效果之
    單方面行政行為，如無形式上顯然之瑕疵可指，基於公務員
    為公法上行為具有公信力之原則，該行政行為當可被推定為
    真正，其據以依法處分之事實認定亦為正確無誤，此與民事
    訴訟法第355 條第2 項規定「文書依其程式及意旨得認作公
    文書，推定其為真正」之情形相同。本此公信原則，立法者
    乃賦予行政機關制定違反道路交通事件統一裁罰基準及處理
    細則，使執行勤務警員得當機處分，以達其維護交通秩序、
    安全之行政目的。又況交通違規事件如闖紅燈、違規迴轉及
    超速等行為，多係發生於瞬間，且並非侷限於特定地點發生
    ，倘非委由當場執行取締違規公務員之認識及判斷，且為立
    即之取締作為，僅憑科學儀器，實難以達成維持交通秩序之
    目的。從而，負責現場舉發取締警員之證詞，亦應得為判斷
    本件異議人是否有違規闖紅燈、拒絕停車接受稽查等行為之
    佐證，並非當以提供違規之照片、錄影檔案，或以其他科學
    儀器蒐證為必要。是證人劉俊志既已為上開證述明確，堪認
    異議人確有本件違規之事實。異議人雖否認違規，但迄未能
    就值勤警員舉發有何瑕疵或錯誤，提出證據方法以供本院調
    查審認，復查無其他足以懷疑證人所言不實之顯然瑕疵，則
    異議人空言以前揭情詞置辯，自不能推翻本件舉發之真實性
    。
  (三)末按本條例之處罰，受舉發違反道路交通管理事件之受處罰
    人，認為受舉發之違規行為應歸責他人者，應於舉發違反道
    路交通管理事件通知單應到案日期前，檢附相關證據及應歸
    責人相關證明文件，向處罰機關告知應歸責人，處罰機關應
    即另行通知應歸責人到案依法處理。逾期未依規定辦理者，
    仍依本條例各該違反條款規定處罰，道路交通管理處罰條例
    第85條第1 項定有明文。查證人劉俊志已到庭證稱：伊所見
    系爭機車之駕駛人約為40歲左右之男子等語，而異議人於調
    查中陳稱：系爭機車原則上都是伊在使用，未借予他人等詞
    ，足見異議人稱當日其並未駕駛系爭機車行經違規地點等語
    ，應屬可採，是當日駕車違規者並非異議人本人，堪予認定
    。惟本件機車騎士有未戴安全帽、紅燈右轉之違規行為，且
    不服指揮稽查而逃逸，致警員無從當場攔截製單舉發等情，
    已如前述，是依前揭三之說明，本件自得予以逕行舉發；又
    異議人當日雖無駕駛系爭機車違規之行為，亦屬於法律規定
    之「被舉發人」，其既未於應到案日期前到案，亦未告知實
    際違規駕駛人之資料，自仍屬「應受處罰之人」。從而，異
    議人辯稱：本件違規非其所為云云，當非可採。
五、綜上所述，原處分機關以異議人所有前揭機車之駕駛人確有
    於上述時地有「機器腳踏車駕駛人未依規定戴安全帽」、「
    行經有燈光號誌管制之交岔路口紅燈右轉」、「違反處罰條
    例之行為，拒絕停車接受稽查而逃逸」之違規行為，依道路
    交通管理處罰條例第31條第6 項、第53條第2 項、第60條第
    1 項規定，分別裁處罰鍰500 元、600 元、3000元，並依條
    例第63條第1 項規定，合記違規點數4 點，核無違誤。是異
    議人本件聲明異議，為無理由，均應予駁回。
六、據上論結，應依道路交通管理處罰條例第87條第2 項、道路
    交通案件處理辦法第19條，裁定如主文
中    華    民    國    99    年    8     月    31    日
                  交通法庭法  官  黃梅淑
以上正本證明與原本無異。
對於本件裁定如有不服，應於收受送達後5日內，向本院提出抗
告書狀，敘述抗告之理由，抗告於臺灣高等法院。
中    華    民    國    99    年    8     月    31    日
                          書記官  丁妍君

司法院資訊處製作；財團法人民間司法改革基金會備份。
